【裁判字號】    90,簡上,9
【裁判日期】    900525
【裁判案由】    違反公司法
【裁判全文】
臺灣士林地方法院刑事判決                              九十年度簡上字第九號
    上  訴  人
    即  被  告  甲○○
右列被告因違反公司法案件，不服本院八十九年度簡字第一一六六號中華民國八十九
年十一月二十九日刑事簡易判決（聲請簡易判決處刑案號：臺灣士林地方法院檢察署
八十九年度偵字第八０二三、八九七三號），提起上訴，本院管轄之第二審合議庭判
決如左：
    主  文
原判決撤銷。
甲○○公司負責人，違反公司不得經營登記範圍以外之業務之規定，處拘役伍拾玖日
，如易科罰金，以銀元佰元即新台幣玖佰元折算壹日。
    事  實
一、甲○○係台北市大同區○○○路九十一、九十三號一至三樓吉福國際興業有限公
    司（下稱吉福公司）之負責人，曾於民國八十九年一月間因吉福公司經營登記範
    圍以外之餐館業（設置廚房乙間烹調供應餐點）及其他娛樂業（利用電腦以光碟
    、磁碟供人遊戲及擷取網際網路資料供人娛樂遊戲），經本院於八十九年四月十
    四日以八十九年度簡字第七八號判決科罰金十萬元，該判決於八十九年五月二日
    送達檢察官（於同年五月三日送達甲○○），於同年五月十五日確定，並於同年
    七月五日執行完畢。詎甲○○於同年五月二日以後仍不知悔改，明知吉福公司登
    記所營事業為「(1)其他工商服務業（閱讀計時收費、圖書出租業務）、(2)書籍、
    文具零售業、(3)玩具、娛樂用品零售業、(4)食品、飲料零售業、(5)家庭日常用品
    零售業、(6)事務性機器設備零售業、(7)資訊軟體零售業、(8)企業經營管理顧問業
    、(9)資訊軟體服務業、(10)租賃業」等業務，並不包括電子資訊供應服務業及餐館
    業，續在同址懸掛多摩網路咖啡之招牌擅自經營登記範圍以外之電子資訊供應服
    務業（設置個人電腦供人為網際網路之使用，以計時收費方式提供消費者透過網
    際網路查詢使用網路之資料）及餐館業之業務。嗣（一）、於八十九年七月二十
    五日下午二時五十五分在上址經台北市建設局查獲吉福公司設置三十台個人電腦
    以計時收費之方式供客人上網查詢使用網路之資料。（二）、於同年七月三十日
    凌晨一時五十分許在上址為台北市政府警察局大同分局查獲吉福公司設置三十台
    個人電腦以計時收費之方式供客人上網查詢使用網路之資料。（三）、於同年九
    月四日下午三時三時二十分在上址為台北市建設局查獲吉福公司設置三十台個人
    電腦以計時收費之方式供客人上網查詢使用網路之資料及設置房煮調理包供應
    客人簡餐。
二、案經台北市政府建設局移送臺灣士林地方法院檢察署檢察官偵查聲請簡易判決處
    刑。
    理  由
一、訊據被告矢口否認有違反公司法之犯行，辯稱：伊公司有申請經營電子資訊供應
    服務業、食品、飲料零售業及其他工商服務業，並未經營登記範圍以外之業務云
    云。經查：
  （一）、被告曾於八十九年一月間因吉福公司經營登記範圍以外之餐館業（設置廚
          房乙間烹調供應餐點）及其他娛樂業（利用電腦以光碟、磁碟供人遊戲及
          擷取網際網路資料供人娛樂遊戲），經本院於八十九年四月十四日以八十
          九年度簡字第七八號判決科罰金十萬元，該判決於八十九年五月二日送達
          檢察官，於同年五月十五日確定，並於同年七月五日執行完畢之事實，業
       經本院依職權調閱八十九年度簡字第七八號卷查明屬實。
  （二）、吉福公司於右揭時地分別為台北市建設局、台北市政府警察局大同分局雙
          連派出所查獲設置三十台個人電腦以計時收費之方式供客人上網查詢使用
          網路之資料及設置房煮調理包供應客人簡餐之事實，有台北市政府建設
          局商業稽查紀錄表影本二份、台北市政府警察局大同分局雙連派出所臨檢
          紀錄表影本一份及多摩咖啡服務內容影本一紙在卷可憑。
  （三）、吉福公司原核准營業項目為(1)其他工商服務業（閱讀計時收費、圖書出租
          業務）、(2)書籍、文具零售業、(3)玩具、娛樂用品零售業、(4)食品、飲料
          零售業、(5)家庭日常用品零售業、(6)事務性機器設備零售業、(7)資訊軟體
          零售業、(8)企業經營管理顧問業、(9)資訊軟體服務業、(10)租賃業，並不包
          括電子資訊供應服務業及餐飲業，嗣於八十九年九月十四日始經核准增加
          經營電子資訊供應服務業，迄未申請核准經營餐飲業等情，有公司變更登
          記表、營利事業登記證影本各一紙在卷可按。
  （四）、按業者設置個人電腦供人為網際網路之使用，以計時收費方式提供消費者
          透過網際網路查詢使用網路之資料、軟體（不含擷取網路遊戲軟體供人遊
          戲），依經濟部函釋應歸屬電子資訊供應服務業，非屬其他工商服務業（
          閱讀計時收費圖書出租業務）、資訊軟體服務業及租賃業之業務範圍，有
          台北市政府建設局九十年四月三日北市建商三字第九０五０一０四三００
          號函在卷可考。是吉福公司於八十九年九月十四日經核准增加經營電子資
          訊供應服務業前，設置個人電腦以計時收費之方式供客人上網查詢使用網
          路之資料，即屬經營登記範圍以外之電子資訊供應服務業。又吉福公司設
          置房煮調理包供應簡餐予客戶，顯非屬食品、飲料零售業之業務範圍，
          而係經營登記範圍以外之餐飲業甚明。
    綜上所述，被告所辯，要屬事後畏罪卸責之詞，均不足採，本件事證明確，被告
    犯行堪以認定，應依法論科。
三、核被告所為，係違反公司法第十五條第一項之規定，應成立同條第三項之罪。被
    告於同一營業行為繼續進行中，其行為之本質，屬於繼續犯性質之單純一罪，仍
    僅成立一罪，併此敘明。本件原審判處被告罪刑固非無見，惟誤載被告係自本院
    八十九年度簡字第七八號判決確定後始在同址經營登記範圍以外之電子資訊供應
    服務業（按：原判確定判決之既判力，應及於判決送達於檢察官時，而非判決確
    定時）；又誤載吉福公司亦有經營擷取網路資料供人娛樂遊戲之「其他娛樂業」
    ；以及漏載吉福公司經營登記範圍以外之餐飲業，已有違誤。被告上訴意旨，否
    認犯罪，雖不足採。但原判決既有上開違誤，要屬無可維持，應予撤銷改判。爰
    審酌被告前有違反公司法之犯行，猶續為本件犯行，及其品行、犯罪之動機、目
    的、手段、所生損害，及犯罪後之態度等一切情狀，量處如主文所示之刑，並諭
    知易科罰金之折算標準。又按行為後法律有變更者，適用裁判時之法律。但裁判
    前之法律有利於行為人者，適用最有利於行為人之法律，刑法第二條第一項定有
    明文。有關刑法第四十一條關於易科罰金之規定，業經立法院於九十年一月四日
    修正通過，並經總統於同年月十日明令公布，同年月十二日生效施行。觀諸上開
    修正後得易科罰金之規定「犯最重本刑為五年以下有期徒刑以下之刑之罪，而受
    六個月以下有期徒刑或拘役之宣告，因身體、教育、職業、家庭之關係或其他正
    當事由，執行顯有困難者，得以一元以上三元以下折算一日，易科罰金。但確因
    不執行所宣告之刑，難收矯正之效，或難以維持法秩序者，不在此限。併合處罰
    之數罪，均有前項情形，其應執行之刑逾六月者，亦同」，較修正前同條所定「
    犯最重本刑為三年以下有期徒刑以下之刑之罪，而受六月以下有期徒刑或拘役之
    宣告，因身體、教育、職業、或家庭之關係，執行顯有困難者，得以一元以上三
    元以下折算一日，易科罰金」之內容，顯然為有利於被告。被告既係犯最重本刑
    為一年以下有期徒刑之本罪，且量處拘役五十九日，揆諸前揭說明，自應依修正
    後刑法第四十一條第一項前段規定，諭知如易科罰金以銀元三百元折算一日。
三、上訴人甲○○經合法傳喚，無正當之理由不到庭，爰不待其陳述，逕行判決。
據上論斷，應依刑事訴訟法第四百五十五條之一第一項、第三項、第三百六十九條第
一項前段、第三百六十四條、第三百七十一條、第二百九十九條第一項前段，公司法
第十五條第三項、第一項，刑法第十一條前段、第二條第一項前段、第四十一條第一
項前段，罰金罰鍰提高標準條例第二條，判決如主文。
本案經檢察官施慶堂到庭執行職務。
中      華      民      國      九十      年      五      月  二十五    日
                                      臺灣士林地方法院刑事第二庭
                                          審判長法  官
                                                法  官
                                                法  官
右正本證明與原本無異
本判決不得上訴
                                          書記官
中      華      民      國      九十      年      五      月  二十五    日


司法院資訊處製作；財團法人民間司法改革基金會備份。
